臺灣基隆地方法院刑事判決　　　　　　　　　　　　　九十三年度簡上字第八四號
　　公　訴　人　臺灣基隆地方法院檢察署檢察官
　　上　訴　人
　　即　被　告　丙○○　男　四.
右上訴人即被告因違反家庭暴力防治法案件，不服本院基隆簡易庭九十三年度基簡字
第三四八號，中華民國九十三年五月三十一日第一審判決（原聲請簡易判決處刑案號
：臺灣基隆地方法院檢察署九十三年度偵字第一四九八號）提起上訴，本院認不宜為
簡易判決處刑，自為第一審判決如左：
    主  文
原判決撤銷。
丙○○無罪。
    理  由
一、公訴即原聲請簡易判決處刑意旨略以：上訴人即被告丙○○曾有傷害直系血親尊
    親屬前科，其母乙○○向本院聲請保護令，本院於民國九十二年十二月三十一日
    以九十二年度家護字第一四九號裁定，令丙○○應遠離乙○○住所（基隆市○○
    區○○街七二之一號）至少五百公尺及不得對乙○○實施身體或精神上不法侵害
    之行為。丙○○明知該保護令內容，仍於九十三年一月間至乙○○住所踢門二次
    ，三月初再至乙○○住所踢門，三月二十日下午四時三十分許再次至乙○○家樓
    下，違反保護令，經乙○○報警查獲。因認被告涉嫌違反家庭暴力防治法第五十
    條第一項第四款之違反保護令罪等語。
二、按犯罪事實應依證據認定之，無證據不得認定其犯罪事實；又不能證明被告犯罪
    者，應諭知被告無罪之判決，刑事訴訟法第一百五十四條第二項、第三百零一條
    第一項分別定有明文。而事實之認定，應憑證據，如未發現相當證據或證據不足
    以證明，自不能以推測或擬制之方法，為裁判基礎（最高法院四十年臺上字第八
    六號判例）。再認定不利於被告之事實，須依積極證據，苟積極證據不足為不利
    於被告事實之認定時，即應為有利於被告之認定，更不必有何有利之證據（最高
    法院三十年上字第八一六號判例）；又所謂「積極證據足以為不利被告事實之認
    定」係指據為訴訟上證明之全盤證據資料，在客觀上已達於通常一般之人均不致
    於有所懷疑，而得確信被告確曾犯罪之程度，若未達到此一程度，而有合理懷疑
    之存在時，即無從為有罪之認定（最高法院七十六年臺上字第四九八六號判例）
    。申言之，認定犯罪事實所憑之證據，雖不以直接證據為限，間接證據亦包括在
    內，然而無論直接證據或間接證據，其為訴訟上之證明，須於通常一般之人均不
    致有所懷疑，而得確信其為真實之程度者，始得據為有罪之認定，倘其證明尚未
    達此一程度，而有合理之懷疑存在而無從使事實審法院得有罪之確信時，即應由
    法院為諭知被告無罪之判決（最高法院七十六年臺上字第四九八六號判例）。
三、公訴意旨認被告犯罪，係以：被害人乙○○之指訴、臺灣基隆地方法院民事通常
    保護令影本一份為證，資為公訴之論據。被告丙○○則辯稱：伊並未到被害人乙○○住處為踢門之行為，其於九十三年三月二十日返回
    街七二之一號係為拿取大選之投票通知單，同日上午伊已先打電話回家給弟弟甲○○，請伊將投票通知單拿到樓下給伊，不知這是違反保護令，後果這麼嚴重等
    語。
四、經查：
  (一)本院九十二年十二月三十一日九十二年度家護字第一四九號通常保護令裁定命被
    告丙○○應遠離被害人乙○○住所（基隆市○○區○○街七二之一號）至少五百
    公尺，該保護令已送達被告並告知被告保護令之內容，此有本院上開通常保護令
    及基隆市警察局第四分局保護令執行紀錄表各一份在卷可按。
  (二)公訴意旨指被告違反保護令於九十三年一月間至乙○○住所踢門二次、三月初再
    至乙○○住所踢門一次之犯行，乃以被害人乙○○之指述為證據方法。被害人雖
    於檢察官偵查中指訴被告踢其住處之門三次等語，惟被害人於警詢中係陳稱「他
    （被告）於一月時至我家樓下踢門二次，當時我都不在家，是三樓的鄰居告訴我
    的，另外在三月初又來踢一次門，我不敢開門，後來他就自行離開了．．．樓下
    鐵門我已經換過，所以他才無法進入而都是在樓下踢門」（見偵查卷第八頁）等
    語，核與其於原審調查中陳稱不確定其事等語（見九十三年五月二十六日在原審
    調查筆錄）相符，足見被害人所稱被告於九十三年一月間違反保護令到基隆市○○區○○街七二之一號踢門云云，乃傳聞自他人於審判外所述，該部分指述並無
    證據能力。又被害人所稱被告於九十三年三月初復前往其住處踢門云云，被害人
    已陳明其所指係聽見有人在樓下鐵門踢門（被害人係住二樓）且其不敢開門，故
    亦不能確定是被告回來，是則，被告是否確於九十三年三月初至被害人住處大門
    處踢門，即乏證據而存有合理懷疑。
  (三)被害人乙○○於九十三年五月二十六日在原審調查中陳稱：「（問：被告是否有
    如檢察官聲請簡易判決處刑書所載之四次違反保護令之行為？）我只確定被告在
    九十三年三月二十日下午四時三十分有回我位於基隆市○○區○○街七二之一號
    的住處，他事先沒有告訴我說要回來，我也沒有允許他可以接近我的住處，他那
    天回來按我家的電鈴，我女兒有幫他開門，開門後看到是他，沒有讓他進來，據
    他說他要拿選舉通知單，我女兒把通知單拿給他之後他就走了」等語。又證人甲○○於九十三年九月二十二日本院審理中證稱：「九十三年三月二十日我休假在
    家中，當日上午被告事先有打電話給我，說因保護令的緣故，不要讓媽媽（乙○○）知道他來，而請我拿選舉資料到樓下給他。被告來的時候，我當好肚子痛在
    上廁所，只好請姐姐張雅惠將投票通知單帶下樓給被告。我本來想由我直接拿通
    知單給被告即可，就不會發生這麼多問題；被告那天回去真的是為了選舉，而且
    投開票所的大禮堂就在我家後面，距離也在五百公尺之內」等語。依上開被害人
    所述及證人之證述，被告確係為行使其公民之投票權利而進入基隆市○○區○○
    街七二之一號之五百公尺範圍內，拿取投票通知單及到範圍內之投開票所行使投
    票權；且被告已事先以電話聯絡住於基隆市○○區○○街七二之一號之證人甲○○，得其同意後在樓下門外傳遞其投票通知單供其行使投票權之用。雖行使投票
    權非必持投票通知單不可，然依一般人通常之認知及向來選舉公報上之揭示，被
    告認為應持投票通知單始能進行投票，事屬合理，其認知縱與選舉實務流程不符
    ，仍無認識上之過失可言。又被告並非擅自前往其受禁止接近之基隆市○○區○○街七二之一號樓下，而係事先已得有在屋內之證人即其弟甲○○之同意而暫時
    前往受傳遞投票通知單並即刻離開；在得有同意並為正當行使投票權之情況下，
    被告之行為顯然欠缺違反保護令之不法意識，且其不法意識之欠缺，並非出於有
    過失之誤認，而係於權利（投票權）義務（遵守保護令）衝突情況下，權衡並於
    主觀上認為已得同意而進入受禁止入內命令之範圍內，其不法意識之欠缺在一般
    人之認知上顯屬不可避免，是故，被告之行為欠缺違反保護令之不法意識，應阻
    卻其違反保護令之故意，即無違反保護令之構成要件該當行為。
五、綜上，檢察官聲請簡易判決處刑關於被告違反保護令之犯罪嫌疑所持論據，一則
    不具證據能力，不能為刑事訴訟上之證明，二則尚存在有前述不能排除之有利於
    被告之合理懷疑，三則欠缺違反保護令之構成要件故意，均不足以據為對被告為
    確實有罪之認定；復查無其他積極證據足認被告所為確已該當違反保護令罪名之
    構成要件，徵諸首開說明，既不能證明被告犯罪，本於罪疑利益歸於被告之原則
    ，應為有利於被告之認定。從而，被告以前揭辯詞向本院提出上訴，為有理由，
    應由本院將原審判決撤銷，並另為被告無罪之諭知，以昭審慎。
六、按檢察官聲請以簡易判決處刑之案件，經法院審理後，認應為無罪之諭知者，應
    適用通常程序審判之，刑事訴訟法第四百五十二條、第四百五十一條之一第四項
    但書第三款定有明文。又管轄第二審之地方法院合議庭受理簡易判決上訴案件，
    應依通常程序審理；其認案件有刑事訴訟法第四百五十二條之情形者，應撤銷原
    判決，逕依通常程序為第一審判決（法院辦理刑事訴訟簡易程序案件應行注意事
    項第十四條中段及後段參照）。茲本案檢察官以被告涉嫌違反家庭暴力防治法第
    五十條第一項第四款之違反保護令罪，聲請本院簡易庭逕以簡易判決處刑，然本
    院於審理後發現本件被告被訴罪名不能證明，而應為無罪之諭知，參諸上開說明
    ，自應撤銷原審判決，並逕依通常程序，自為第一審判決。
七、適用之法律依據：
    刑事訴訟法第四百五十五條之一第一項、第三項、第四百五十二條、第三百六十
    九條第一項前段、第三百六十四條、第三百零一條第一項。
本案經檢察官丁○○到庭執行職務。
中　　　華　　　民　　　國　　九十三　　年　　　九　　　月　　 三十 　　日
                                臺灣基隆地方法院刑事第一庭
                                    　審判長法  官  邱志平
                                            法  官  汪梅芬
                                            法  官  蔡岱霖
右正本證明與原本無異。
本件判決不得上訴。
                                            書記官  明祖斌
中　　　華　　　民　　　國　　九十三　　年　　　九　　　月　　 三十 　　日
